臺灣新北地方法院民事判決
110年度訴字第3077號
原      告  陳林愛蓮
訴訟代理人  林曉筠律師
被      告  陳俊生  
            邱美秀  

上列當事人間第三人異議之訴事件，經本院於民國110年3月25日
言詞辯論終結，判決如下：
    主  文
原告之訴駁回。
訴訟費用由原告負擔。
    事實及理由
一、原告主張：緣原告於民國70年間因養父林順所遺留之土地而
    領有公所補償徵收價款，擬購買房屋自行居住，考慮到前因
    該筆補償金與公所纏訟多年，於73年間方達成和解，故擔心
    將購買房屋登記於原告名下，或恐又被公所主張討回，經與
    丈夫陳金池商討，認為房屋宜借用他人名義登記以免再生紛
    爭。原告遂向訴外人林継棠購買系門牌號碼新北市○○區○○路
    000號房屋及其坐落土地（下合稱系爭不動產，分稱系爭房
    屋、系爭土地），並借用長子即被告陳俊生名義登記，原告
    實為系爭不動產之真正所有權人。詎被告陳俊生嗣為侵吞系
    爭不動產，竟與其妻即被告邱美秀共謀，假稱被告陳俊生對
    其負有巨額債務，由被告陳俊生於短時間內製作金額高達新
    臺幣（下同）6,890萬元之本票，由被告邱美秀持之聲請本
    票裁定，於取得鈞院110年度司票字第6899、7959、8512號
    民事裁定確定後，以上開本票裁定為執行名義聲請強制執行
    ，經鈞院110年度司執字第92678號清償票款事件（下稱系爭
    執行事件 ）受理在案。原告與被告陳俊生間就系爭不動產
    有借名登記關係業如前述，爰以本件起訴狀之送達向被告陳
    俊生為終止借名登記關係之意思表示，系爭不動產借名登記
    關係終止後，被告陳俊生即應將系爭不動產所有權移轉登記
    予原告名下。又原告既係系爭不動產真正所有權人，且系爭
    不動產1、2樓外推增建及頂樓加蓋鐵皮屋部分（下稱系爭增
    建物）為原告自行出資興建，為原告所有，非被告陳俊生之
    財產，爰依強制執行法第15條提起異議之訴，請求撤銷系爭
    執行事件系爭不動產及系爭增建物之強制執行程序等語。其
    聲明為:㈠被告陳俊生應將系爭不動產移轉登記為原告所有。
    ㈡系爭執行事件之強制執行程序（下稱系爭執行程序）應予
    撤銷。
 二、被告方面：
 甲、被告陳俊生辯稱：系爭不動產係伊父所贈與，否認與原告
     就系爭不動產有借名登記關係，另未保存之系爭增建物係
     由伊父與伊共同出資增建，且系爭增建物頂樓加蓋部分欠
     缺獨立出入口，而與系爭不動產內部相通，無使用上之獨
     立性。又縱原告與伊間就系爭不動產有借名登記之情形，
     原告僅有返還系爭不動產之債權而已，無足以排除系爭不
     動產強制執行權利等語，並聲明為：原告之訴駁回。
 乙、被告邱美秀辯稱：原告與被告陳俊生間就系爭不動產不存
     在借名登記關係，原告所提事證不足以證明其主張借名登
     記之事實。縱令原告與被告陳俊生間就系爭不動產有借名
     登記之情形，僅享有依借名登記關係，得請求被告陳俊生
     返還系爭不動產所有之債權而已，原告無足以排除強制執
     行之權利。另未保存登記之系爭增建物部分，因無獨立出
     入口，在構造及使用上不具獨立性，為系爭不動產之附屬
     建物，是系爭執行事件將系爭增建物與系爭不動產一併查
     封拍賣，即無不合等語，並聲明：原告之訴駁回。
三、本院之判斷：
　㈠原告請求被告陳俊生將系爭不動產移轉登記為原告所有部分
    ：
　⒈按除依法院確定判決申請移轉、設定或塗銷登記之權利人為
    原假處分登記之債權人外，土地經法院囑託辦理查封、假扣
    押、假處分登記後，未為塗銷前，登記機關應停止與其權利
    有關之新登記，土地登記規則第141 條第1 項第2 款定有明
    文。是不動產經法院囑託辦理查封、假扣押、假處分登記後
    ，在未為塗銷登記前，登記機關既應停止與其權利有關之新
    登記，則對該不動產相關權利登記之請求，即處於給付不能
    之狀態，法院自不得命為該相關權利之登記，有最高法院70
    年度第18次民事庭會議決議㈡、100 年度台上字第367號判決
    意旨參照）
  ⒉查系爭不動產業經系爭執行事件為查封登記，有原告所提系
    爭不動產登記謄本在卷可稽，且迄本院言詞辯論終結之日止
    ，系爭不動產之查封登記仍未塗銷、撤銷，復據本院調取系
    爭執行事件案卷核閱無誤，依前開說明，在未塗銷、撤銷系
    爭不動產查封登記前，因登記機關依法應停止與其權利有關
    之新登記，被告就系爭不動產喪失處分權能，而處於給付不
    能之狀態，又被告邱美秀就系爭不動產聲請強制執行，原告
    並無足以排除強制執行之權利，詳如後述，是原告依終止借
    名登記關係後之返還請求權，請求被告陳俊生移轉系爭不動
    產予原告，有法律上給付不能之情形存在，本院自無從准許
    。
　㈡原告請求撤銷系爭執行程序部分：
　⒈按強制執行法第15條所定之第三人異議之訴，以排除執行標
    的物之強制執行為目的，故該條所謂第三人就執行標的物有
    足以排除強制執行之權利者，係指對於執行標的物有所有權
    、典權、留置權、質權存在情形之一者而言，若為執行標的
    之不動產係登記於執行債務人名下，縱令該第三人（原告）
    與執行債務人間有借名登記或信託登記之情形，僅享有依借
    名登記或信託登記關係，得請求執行債務人返還該不動產所
    有權之債權而已。系爭執行標的之不動產所有權人既為執行
    債務人，原告自無足以排除強制執行之權利（最高法院68年
    度台上字第3190號判決、97年度台上字第637號、103年度台
    上字第2142號判決意旨參照）。
  ⒉查，系爭執行事件執行標的之系爭不動產係登記於執行債務
    人即被告陳俊生名下，原告主張系爭不動產係其借用被告陳
    俊生名義辦理登記，其為系爭不動產之實際權利人縱令屬實
    ，依前開說明，原告僅得依雙方間借名登記契約之債權關係
    ，請求被告陳俊生移轉登記系爭不動產所有權而已，在系爭
    不動產所有權移轉登記返還原告前，原告尚非系爭不動產之
    所有人，無排除系爭執行程序之權利。另未保存登記之系爭
    增建物（經查封後測量後登記為同段建號3454號建物）係位
    在系爭房屋一、二層及頂層，有系爭增建物登記謄本在卷可
    稽，且依原告所陳，系爭增建物係自系爭房屋1、2樓外堆增
    建，並於頂層加蓋，以增加使用空間，無獨立出入口等情形
    （見本院卷第12頁、第168頁），可見系爭增建物缺乏構造
    上及使用上之獨立性，應屬系爭房屋之附屬建物，非獨立之
    不動產，縱系爭增建物為原告所出資興建，原告亦無得據以
    排除系爭執行程序之權利，是原告依強制執行法第15條規定
    ，提第三人異議之訴，請求撤銷系爭執行程序，自屬無據，
    應予駁回。
四、從而，原告依終止借名登記關係後之返還請求權，請求被告
    陳俊生應將系爭不動產移轉登記為原告所有，及依強制執行
    法第15條規定，請求撤銷系爭執行程序，均無理由，應予駁
    回。
五、本件事證已臻明確，兩造其餘陳述及所提證據，經核與判決
    結果不生影響，爰不一一論列，併此敘明。
六、訴訟費用負擔之依據：民事訴訟法第78條。　
中　　華　　民　　國　　111 　年　　4 　　月　　26　　日
                  民事第四庭    法　官　古秋菊
以上正本係照原本作成
如對本判決上訴，須於判決送達後20日內向本院提出上訴狀。如
委任律師提起上訴者，應一併繳納上訴審裁判費。
中　　華　　民　　國　　111 　年　　4 　　月　　26　　日
                                書記官　劉馥瑄